臺灣高雄地方法院刑事判決　　　　　　　　　　　　九十三年度訴字第二一九三號
　　公　訴　人　臺灣高雄地方法院檢察署檢察官
　　被　　　告　乙○○　男　四.
右列被告因違反毒品危害防制條例案件，經檢察官提起公訴（九十三年度毒偵字第三
七０三號），本院判決如左：
    主  文
乙○○連續施用第一級毒品，累犯，處有期徒刑捌月。扣案殘留海洛因之注射針筒肆
支、殘留海洛因之吸管型鏟子貳支均沒收銷毀之。
被訴施用第二級毒品部分無罪。
    事  實
一、乙○○前曾於民國八十四年間因違反肅清煙毒條例案件，經本院以八十四年度訴
    字第三三二二號刑事判決判處有期徒刑三年六月確定，並於八十八年十二月三日
    縮短刑期假釋出獄，假釋期間付保護管束，保護管束至九十二年六月六日屆滿，
    以已執行論。又再於九十一年間因施用毒品案件，經本院以九十一年度毒聲字第
    八０六六號裁定送觀察、勒戒，認有繼續施用毒品傾向，又以九十二年度毒聲字
    第一四五八號裁定入戒治所施以強制戒治期滿後，由台灣高雄地方法院檢察署檢
    察官於九十三年三月二十五日以九十三年度戒毒偵字第四九五號不起訴處分確定
    在案。詎仍不知悔改，明知海洛因業經公告列為毒品危害防制條例第二條第二項
    第一級毒品，不得非法持有、施用，五年內復基於施用第一級毒品海洛因之概括
    犯意，自九十三年五月間某日起至同年七月九日上午某時許止，以平均每日一次
    之頻率，在高雄縣鳳山市○○路十五號住處，以海洛因粉末摻水再以針筒注射之
    方式施用第一級毒品海洛因數次，為警於九十三年七月九日十三時三十分許，持
    本院核發之搜索票在乙○○前址住處與許智宗、黃麗娟、鄭欽中、丙○○共同被
    查獲，並扣得注射針筒四支、吸管型鏟子二支等物。
二、案經高雄縣政府警察局鳳山分局報請台灣高雄地方法院檢察署檢察官偵查起訴。
    理  由
壹、有罪部分：
一、右揭事實，業據被告乙○○於本院審理中自白不諱，且其為警查獲時所採取之尿
    液，經送請高雄縣政府衛生局檢驗及高雄醫學大學附設中和紀念醫院複驗結果，
    均呈嗎啡陽性反應，而其於九十三年七月二十二日九三煙檢字第一四八三號煙毒
    尿液檢驗成績書、姓名代碼對照表、九十三年九月七日編號九三０九之六四號濫
    用藥物尿液檢驗報告各一紙附卷可稽。而扣案注射針筒四支、吸管型鏟子二支經
    日編號九三０九之一八０、九三０九之一八一號檢驗報告各一紙附卷可憑。參諸
    醫學臨床實驗及根據英國藥學會出版之文獻Isolation and Indentifi- cation
    of Drugs乙書第二百九十三頁載：海洛因經注射入人體後，在體內迅速水解成
    6-Monoacety I morphine，再緩緩繼續水解成嗎啡，然後再循嗎啡之代謝方式排
    出，同書第四百三十一頁至第四百三十二頁並載有：嗎啡經注射入人體後，約百
    分之五十以上於八小時內自尿中排出，至二十四小時排出約百分之九十，但四十
    八小時後仍有微量可檢出等語。此外，按通常健康成人一次注射嗎啡十五公絲，
    而以現行採用蟻醛酸試液及鉬鋑銨酸試液檢檢驗其尿液時，注射後八小時內所排
    尿液易於檢出；八小時至二十四小時，視其取尿時間及尿量多寡，可能檢出；至
    二十四小時以後所排之尿液，用上述方法已難檢出，亦據行政院衛生署藥物食品
    檢驗局七十三年十一月三十日（）藥檢壹字第○三○二二一號函釋明確。是依
    上開說明，佐以被告前揭尿液檢驗成績書，足徵被告前開施用第一級毒品海洛因
    之自白核與事實相符，堪可採為論罪科刑之依據。另被告前於九十一年間因施用
    毒品案件，經本院以九十一年度毒聲字第八０六六號裁定送觀察、勒戒，認有繼
    續施用毒品傾向，又以九十二年度毒聲字第一四五八號裁定入戒治所施以強制戒
    治期滿後，由台灣高雄地方法院檢察署檢察官於九十三年三月二十五日以九十三
    年度戒毒偵字第四九五號不起訴處分確定在案等情，有台灣高等法院被告全國前
    案紀錄表、台灣高雄地方法院檢察署刑案資料查註紀錄表各一紙附卷可按，其於
    前開執行完畢釋放後，復犯本件施用毒品罪，事證明確，被告上開犯行洵堪認定
    。
二、核被告所為，係犯毒品危害防制條例第十條第一項之施用第一級毒品罪。又其施
    用第一級毒品前後持有該毒品之低度行為，應被其施用之高度行為所吸收，不另
    論罪。被告先後多次施用海洛因犯行，時間緊接，方法相同，觸犯構成要件相同
    之罪，顯係基於概括犯意反覆為之，為連續犯，應依刑法第五十六條之規定，論
    以一罪，並加重其刑。被告於九十三年五月間某日起至同年七月九日警查獲前施
    用海洛因之犯行，雖未經起訴，然與已起訴並判決有罪部分有連續犯裁判上一罪
    之關係，應為起訴效力所及，本院自應予以審究，附此敘明。末查被告前於八十
    四年間因犯肅清煙毒條例罪嫌，經本院以八十四年度訴字第三三二二號刑事判決
    判處有期徒刑三年六月確定，並於八十八年十二月三日縮短刑期假釋出獄，假釋
    期間付保護管束，保護管束至九十二年六月六日屆滿，以已執行完畢論等情，有
    台灣高等法院被告全國前案紀錄表、台灣高雄地方法院檢察署刑案資料查註紀錄
    表各一紙在卷可按，其於五年內再犯本件最重本刑為有期徒刑以上之罪，為累犯
    ，應依刑法第四十七條之規定，加重其刑，並依法遞加之。爰審酌被告前有施用
    毒品之不良素行，歷經觀察、勒戒及強制戒治程序後，仍未能徹底戒絕毒品，且
    屢經查獲，隨即再犯，顯見意志不堅，且有失政府制定毒品危害防制條例之立法
    美意，本不宜寬貸，惟念其施用毒品乃自戕一己之身體健康，尚未害及他人，且
    犯後終知能坦承犯行等一切情狀，量處如主文所示之刑。又扣案之注射針筒四支
    、吸管型鏟子二支經送高雄醫學大學附設中和紀念醫院檢驗結果，均呈海洛因陽
    性反應，已如前述，因與毒品無從析離，同係違禁物，爰均依毒品危害防制條例
    第十八條第一項前段之規定，併予宣告沒收銷毀之。
貳、無罪部分：
一、公訴意旨另以：被告乙○○明知安非他命業經公告列為毒品危害防制條例第二條
    第二項第二級毒品，不得非法持有、施用，竟基於施用第二級毒品安非他命之犯
    意，於九十三年七月九日十六時二十五分許回溯七十二小時內之某時（不含公權
    力拘束期間），在不詳地點施用第二級毒品安非他命，嗣於同年七月九日十三時
    三十分許，在高雄縣鳳山市○○路十五號住處，經警持本院核發之搜索票在前址
    查獲，因認被告另涉犯毒品危害防制條例第十條第二項之施用第二級毒品罪等語
    。
二、按犯罪事實應依證據認定之，無證據不得認定其犯罪事實。不能證明被告犯罪者
    ，應諭知無罪之判決，刑事訴訟法第一百五十四條第二項、第三百零一條第一項
    分別定有明文。又按事實之認定，應憑證據，如未能發現相當確實之證據，或證
    據不足以證明，自不能以推測或擬制之方法，以為裁判之基礎。再按認定犯罪事
    實所憑之證據，雖不以直接證據為限，間接證據亦包括在內，然而，無論直接或
    間接證據，其為訴訟上之證明，須達於通常一般人均不致有所懷疑，而得確信其
    為真實之程度者，始得據為有罪之認定，倘其證明尚未達到此一程度，而有合理
    懷疑之存在時，即無從為有罪之認定（最高法院著有四十年臺上字第八六號、七
    十六年臺上字第四九八六號判例要旨可資參照）。末按鑑定人之鑑定，雖足為證
    據資料之一種，但鑑定報告顯有疑義時，審理事實之法院，仍應調查其他必要之
    證據，以資認定，不得專憑不實不盡之鑑定報告，作為判決之唯一證據（最高法
    院六十九年台上字第四九一三號、四十年台上字第七一號判例可資參照）。
三、本件公訴人認被告乙○○涉犯毒品危害防制條例第十條第二項施用第二級毒品罪
    ，無非係以被告查獲當日經其同意採取之尿液經送高雄縣政府衛生局檢驗結果，
    呈甲基安非他命陽性反應，有該局九十三年七月二十二日九三煙檢字第一四八三
    號煙毒尿液檢驗成績書、姓名代碼對照表各一紙存卷為其論據。惟訊據被告堅詞
    否認有施用前開第二級毒品安非他命之犯行，辯稱：伊並未施用安非他命等語。
    經查：
    （一）海洛因施用入人體後水解還原成嗎啡，再循嗎啡之代謝方式排出體外，業
          據行政院衛生署藥物食品檢驗局七十三藥檢壹字第○三○二二一號函說明
          綦詳。又現行煙毒檢驗之步驟主要分為「篩檢」與「確認」二程序，大多
          數之縣、市衛生局就煙毒篩檢的試藥，係以「ＴＯＸＩ／ＬＡＢ」（即薄
          層分析法）、「ＴＤＸ」或「ＥＩＡ」（即免疫分析法）為之，而這些篩
          檢方法都可能有干擾因素，造成「假陽性反應」，亦即會有服用安非他命
          （或嗎啡）以外的藥，但尿液中卻出現安非他命（或嗎啡）陽性反應的情
          形，亦即使除去人為因素外，這些篩檢方法仍有一些發生錯誤的情形（包
          括假陽性和假陰性），此有行政院國軍退除役官兵輔導委員會台北榮民總
          醫院八十三年三月一日（八三）北總內字第○一八五號函及八十七年十月
          十四日（八七）北總內字第二二二四○號函可查，而氣相層譜儀分析法（
          ＧＣ／ＭＳ，即gas chromatography/ mass spectrometry），係將檢品
          經過氣化後，通過層析管分離純化，再將純化後的成分循序送入質譜儀做
          個別的鑑定，因質譜儀所測定之圖譜，在化學上被公認具有如指紋般之特
          性，故可據以完全判定該檢品係為何種化合物，而幾乎不會有偽陽性反應
          產生，亦有行政院國軍退除役官兵輔導委員會台北榮民總醫院八十三年四
          月七日（八三）北總內字第○三○五九號函可考。
    （二）次查，被告於九十三年七月九日十六時二十五分許所採集之尿液，經送高
          雄縣政衛生局以免疫學分析法及「ＴＯＸＩ－ＬＡＢ」方法作初步檢驗，
          固呈甲基安非他命陽性反應，有高雄縣政衛生局九十三年七月二十二日九
          三煙檢字第一四八三號煙毒尿液檢驗成績書在卷可憑，然經台灣高雄地方
          法院檢察署檢察官送請高雄醫學大學附設中和紀念醫院，依ＥＩＡ酵素免
          疫分析法初步檢驗及ＧＣ／ＭＳ氣相層譜儀分析法作確認檢驗，則未檢出
          安非他命反應，有高雄醫學大學附設中和紀念醫院九十三年九月七日編號
          九三０九之六四號之濫用藥物尿液檢驗報告附卷可證，再者，本件雖在被
          告前址住處扣得第二級毒品安非他命一小包（驗前毛重零點四公克、驗後
          毛重零點三公克）及玻璃球吸食器一組，惟本件為警查獲當時尚有許智宗
          、黃麗娟、鄭欽中、丙○○等人共同在場，且尚無其他證據足認前揭安非
          他命及工施用安非他命之器具確為被告所有，是自難僅以精密度較低之高
          雄縣政府衛生局之前開煙毒尿液檢驗成績書，即遽認被告有施用安非他命
          犯嫌。此外，復查無其他積極證據足證被告有施用安非他命犯行，被告施
          用第二級毒品安非他命犯罪不能證明，應為被告無罪之諭知。
據上論斷，應依刑事訴訟法第二百九十九條第一項前段、第三百零一條第一項、毒品
危害防制條例第十條第一項、第十八條第一項前段、刑法第十一條、第五十六條、第
四十七條，判決如主文。
本案經檢察官甲○○到庭執行職務。
中　　　華　　　民　　　國　　九十四　　年　　　一　　　月　　二十五　　日
                                  臺灣高雄地方法院刑事庭
                                        審判長法官  邱明弘
                                              法官  廖建瑜
                                              法官  胡宜如
右正本證明與原本無異。
如不服本判決，應於判決送達後十日內，向本院提出上訴狀。
                                        法院書記官  蘇溪林
中　　　華　　　民　　　國　　九十四　　年　　　一　　　月　　二十五　　日
附錄法條：
毒品危害防制條例第十條
施用第一級毒品者，處六月以上五年以下有期徒刑。
施用第二級毒品者，處三年以下有期徒刑。
